【裁判字號】    88,易緝,184
【裁判日期】    891124
【裁判案由】    違反能源管理法
【裁判全文】
臺灣高雄地方法院刑事判決                        八十八年度易緝字第一八四號
    公  訴  人  臺灣高雄地方法院檢察署檢察官
    被      告  甲○○
右列被告因違反能源管理法案件，經檢察官提起公訴（八十七年度偵字第一九一九八
、二一四三一號），本院判決如左：
    主  文
甲○○共同未經許可而經營中央主管機關指定之能源產品之銷售業務，處有期徒刑伍
月，如易科罰金，以參佰元折算壹日。
扣案之柴油參仟捌佰公升沒收。
    事  實
一、甲○○明知柴油係經中央主管機關指定之能源產品，非經許可，不得經營銷售業
    務，竟自八十七年九月初某日起，與乙○○（另由本院八十八年訴字第二四八號
    併案審理中）共同基於銷售柴油之犯意聯絡，利用車牌號碼ＸＭ─○五六號及Ｘ
    Ｂ－○五八六號營業用貨車為載運工具，向姓名、年籍、住所均不詳之成年男子
    ，以每公升新台幣（下同）五元不等之價格購入柴油，再以每公升約八元之價格
    ，在高雄縣市等地，出售予不特定人牟利，嗣於八十七年九月十日上午七時三十
    分許，甲○○在高雄市○○區○○路上，以車牌號碼ＸＢ－五八六號營業用大貨
    車載運柴油時，為警當場查獲，並扣得柴油三千八百公升。上開查獲之三千八百
    公升柴油，經警交由乙○○切結保管，於同年九月二十九日上午經檢察官派警偕
    同甲○○、乙○○前往查勘，發覺上開三千八百公升柴油已銷售一空，另於高雄
    市○○區○○路俊宏貨櫃屋與厚生貨運公司之間空地，查獲ＸＭ─○五六號大貨
    車上另有柴油一萬四千公升，始悉上情。
二、案經台灣省高雄港務警察所報請台灣高雄地方法院檢察署檢察官偵查起訴。
    理  由
一、訊據被告甲○○供認有於右揭時地載運柴油經警查獲，惟矢口否認有違反能源管
    理法之銷售柴油犯行，辯稱：八十七年九月十日被查獲當日，伊係受乙○○僱用
    開車，伊不知貨車上係載運柴油，伊當日從紅毛港載運至沿海路旁等候乙○○進
    一步通知時，即為警查獲，伊未與乙○○共同銷售柴油云云。然查：
（一）八十七年九月二十九日，經檢察官交派台灣省高雄港務警察所承辦員警戴楠凱
      協同被告甲○○與共犯乙○○前往高雄市○○區○○路上厚生貨運公司與俊宏
      貨櫃屋間之空地，查證為警二次查扣之柴油共計七千八百公升（被告與乙○○
      除八十七年九月十日經警查扣柴油三千八百公升外，另乙○○於八十七年八月
      十七日，於其ＸＲ－七四六號貨車上，經警查扣柴油四千公升）是否尚存在時
      ，僅發覺車牌號碼ＸＭ－０五六號營業用大貨車，裝載約有一萬四千公升之柴
      油，未發覺車牌號碼ＸＲ－七四六及ＸＢ－○五八六號營業用大貨車，有照片
      六紙附卷可稽。被告對此辯稱扣案油品係由乙○○切結保管伊不知情，然共犯
      乙○○則辯稱其將為警查扣之柴油抽存至車牌號碼ＸＭ－０五六號營業用大貨
      車，惟其二人均無法合理解釋為何多出六千二百公升柴油。被告與共犯乙○○
      既無法提出扣案七千八百公升柴油之合理去向，是渠顯有將該扣案柴油予以銷
      售之犯行，堪以認定。
（二）被告甲○○另案於八十七年七月二十八日下午四時許及同年八月九日上午十時
      四十分許，以車牌號碼ＸＭ－０五六號營業用大貨車分別載運柴油一萬零六百
      九十公升二次，而為警於高雄市小港區紅毛港船渠碼頭及小港區○○路天龍宮
      廟前分別查扣等情，此有台灣高雄地方法院檢察署八十七年度偵字第一四九五
      一、一七五九三、一八七四六號不起訴處分書在卷可稽（參八十七年偵字第二
      一四三一號偵查卷第三一頁）。被告甲○○於該案尚未經不起訴處分確定前，
      即該批遭查扣之柴油尚未發還前（該案係八十七年十月二十九日始經檢察官為
      不起訴處分），在八十七年十月二十九日當日雖辯稱ＸＭ－０五六號營業用大
      貨車上之柴油，係共犯乙○○所存放，且不知為何該車上柴油約有一萬四千公
      升云云。然從上開ＸＭ－０五六號營業用大貨車二次被查扣柴油一萬零六百九
      十公升之情觀之，被告與共犯乙○○顯係為掩飾其已將本案扣案之三千八百公
      升銷售，而意圖以ＸＭ─○五六號大貨車上之一萬四千公升柴油濛混調查，是
      被告與共犯乙○○對於二次為警查扣之柴油，既均無法合理交代去向（共犯乙
      ○○涉犯刑法第一百三十八條毀損公務上掌管之文書物品罪部分，由檢察官以
      八十八年偵字第八七○號另行起訴，本院審理中），則渠等顯有共同銷售柴油
      行為，應堪認定。
（三）被告甲○○於八十六年十月十八日晚上十時三十分許，以貨車載運一萬四千二
      百二十公升行經高雄市前鎮○○○○路時，為警查獲，此有八十六年偵字第二
      五七○七號起訴書及本院八十七年易字第四八九號判決書在卷可參（參偵查卷
      第十六頁以下）；被告於八十七年三月二十一日凌晨三時三十分許，在高雄市
      前鎮○○○○路中油公司三號加油機旁碼頭，僱用陳春明自存放於成功號拖船
      上之柴油四萬三千八百公升，抽取至ＸＴ─四六九號貨櫃車時（該車由甲○○
      僱用傅政松駕駛），為警查獲，此有八十七年偵字第七一六四號不起訴處分書
      在卷可憑（參偵查卷第十九頁）；被告又於八十七年六月二十九日凌晨零時許
      ，雇用李聯欽、李福進駕駛「啟富二號」漁船，載運漁船用柴油三萬五千公升
      ，在高雄港第二十一號碼頭海面為警查獲，於八十七年七月二十八日下午四時
      許及同年八月九日上午十時四十分許，以車牌號碼ＸＭ－０五六號營業用大貨
      車分別載運柴油一萬零六百九十公升二次，而為警於高雄市小港區紅毛港船渠
      碼頭及小港區○○路天龍宮廟前分別查扣等情，亦有台灣高雄地方法院檢察署
      八十七年度偵字第一四九五一、一七五九三、一八七四六號不起訴處分書在卷
      可稽（參偵查卷第三一頁）。參以被告復於本案之八十七年九月十日經警查獲
      載運柴油三千八百公升。其於八十六年十月至八十七年九月不到一年期間，為
      警查獲涉犯違反能源管理法之高達六次，查獲之柴油總量高達十一萬八千二百
      公升（14220+43800+35000+10690+10690+3800＝118200），雖前五次查獲時，
      因欠缺販出之具體證據，而致獲無罪判決與不起訴處分，惟衡其情節，被告並
      無經營船隊或貨運公司，其不到一年內使用之柴油量高達近十二萬公升，若謂
      其無銷售柴油，顯有違情理。
（四）被告甲○○於警訊中供承受共犯乙○○僱用約二、三天，且未表明此次載運係
      第一次，況被告係以載運柴油以供銷售為業，亦有上開八十六年度偵字第二五
      七０七號起訴書、台灣高雄地方法院八十七年度易字第四八九號判決書、八十
      七年度偵字第一七一六四、第一四九五一、第一七五九三、第一八七四六號不
      起訴處分書在卷足參，衡情被告需繼續、固定性之載運柴油，賺取報酬以維持
      生活，是被告甲○○事後辯稱受共犯乙○○僱用約二、三天，惟僅載運一次云
      云，顯與常情有悖，應不足採信。另被告先後六次經警查獲載運柴油，其對貨
      車載運柴油之裝載情形，應知之甚詳，本院經審視八十七年九月十日為警查獲
      當時所拍攝ＸＢ─○五八六號貨車之相片四紙，其於貨車平台上置有一大型油
      箱，被告見之豈有不知係裝載柴油之理，是所辯當日不知共犯乙○○僱用其所
      開貨車上置有柴油等語，尚難採信。
（五）綜上所述，被告所辯，顯係卸責之詞，不足採信。而上揭扣案柴油經送驗結果
      ，認係中央主管機關指定之能源產品之柴油，此有經濟部取締違法經營油品會
      報執行小組高雄執行分組八十七年十月九日高處（八七）業執字第八七一００
      一六一號函附中國石油股份有限公司煉製研究所燃料組實驗室八十七年九月二
      十五日ＦＵ00000000號檢驗報告一紙在卷可按。是本案事證明確，被
      告犯行洵堪認定。
二、核被告所為，係犯能源管理法第二十條之一前段之未經許可而經營中央主管機關
    指定之能源產品之銷售業務罪。被告與乙○○二人間具有犯意聯絡及行為分擔，
    為共同正犯。又「銷售業務」本質上係屬集合犯，被告以單一犯意為多次買進、
    賣出行為，應論以集合犯之單純一罪。爰審酌被告未經許可擅自銷售柴油，侵害
    能源之健全管制，且查獲數量達頗鉅，犯後復狡飾犯行，惡性非輕等一切情狀，
    量處如主文所示之刑，併諭知如易科罰金之折算標準，以資懲儆。扣案柴油三千
    八百公升，係被告未經許可銷售之產品，依能源管理法第二十條之一後段，諭知
    沒收。
據上論斷，依刑事訴訟法第二百九十九條第一項前段，能源管理法第二十條之一，刑
法第十一條前段、第二十八條、第四十一條，罰金罰鍰提高標準條例第二條，判決如
主文。
中      華      民      國    八十九    年    十一    月    二十四    日
                                  台灣高雄地方法院刑事第二庭
                                      法  官  施  柏  宏
右正本證明與原本無異。
如不服本判決，應於判決送達後十日內，向本院提出上訴狀。
                                      書記官  邱  秋  珍
中      華      民      國    八十九    年    十一    月    二十七    日
附錄本判決論罪科刑之法條：
能源管理法第二十條之一
未經許可而經營中央主管機關指定之能源產品之輸入、輸出、生產、銷售業務者，處
一年以下有期徒刑、拘役或科或併科新台幣拾萬元以下罰金，並得沒收其輸入、輸
出、生產、銷售之產品。


司法院資訊處製作；財團法人民間司法改革基金會備份。
